【裁判字號】    92,上更(二),35
【裁判日期】    921105
【裁判案由】    違反毒品危害防制條例
【裁判全文】
臺灣高等法院花蓮分院刑事判決                  九十二年度上更(二)字第三五號
    上訴人即被告  林瑞
    選任 辯 護人  吳漢成律師
右列上訴人因違反麻醉藥品管理條例案件，不服臺灣台東地方法院八十七年度訴字第
九十五號中華民國八十七年四月九日第一審判決（起訴案號：台灣台東地方法院檢察
署八十六年度偵字第三二０四號），提起上訴，經判決後由最高法院第二次發回，本
院更為判決如左：
    主  文
原判決關於林瑞部分撤銷。
林瑞非法販賣化學合成麻醉藥品，處有期徒刑伍年。
    事  實
一、林瑞基於販賣化學合成麻醉藥品安非他命牟利之意圖，於民國八十六年十月十
    五日上午十時許，在台東市○○街馬偕醫院台東分院後方樓梯間，以新臺幣五千
    元之代價，非法販賣安非他命乙包（重約一公克）予甲○○吸用（甲○○因非法
    吸用安非他命，業經原審判處罪刑確定）。
二、案經台東縣警察局移送台灣台東地方法院檢察署檢察官偵查起訴。
    理  由
一、訊據上訴人即被告林瑞矢口否認涉有前揭犯行，辯稱：伊未曾販賣安非他命予
    甲○○，更不認識甲○○，亦未曾書寫呼叫器號碼000000000號並記明
    「峰」字之便條紙交付甲○○；伊之前曾在電玩店工作，是幫朋友看店，後來那
    段時間應是回屏東應訊，因有一件詐欺案件，當時在審理云云。
二、惟查：
  (一)右開犯罪事實，已據證人甲○○於警訊及偵查中證述綦詳（見警訊卷第二頁及偵
    查卷第四頁），且兩度指認被告之口卡片無誤。
  (二)雖被告否認警方自證人甲○○身上所扣得其上載有呼叫器號碼00000000
    0號及「峰」字之便條紙係其交付甲○○者，惟被告業已坦承該呼叫器號碼係其
    所申請使用，而經仔細檢視該便條紙上「峰」（山邊峰）字之寫法，固與被告平
    日書寫自己姓名之「」（山上）字寫法有所不同，致無從認定該便條紙必係
    被告書寫後交付甲○○者，然就常理推斷，證人甲○○既持有上載被告呼叫器號
    碼之便條紙，二人必有相當之接觸，絕非如被告所辯之毫不認識。
  (三)又被告亦坦承其在台東馬偕醫院旁邊幫朋友看顧電動玩具店（見原審卷第二十頁
    ），不但與上開販賣安非他命之地點有地緣關係，經核更與證人甲○○於警訊時
    所供因其進出電動遊藝場而與被告認識及其持有被告呼叫器號碼，暨所指買賣安
    非他命之地點若合符節，足認證人甲○○在警訊及偵查中之證詞係有所本，絕非
    子虛杜撰。
  (四)至於證人甲○○在原審審理中改口否認曾向被告購買安非他命，並稱係向一位綽
    號「肉粽」者購買乙節，要屬事後迴護之詞，不足採信。
  (五)抑有進者，證人甲○○係於八十六年十月二十日上午六時三十分許在台東市○○
    路二九一之一號二十二室其租住處，因持有含安非他命殘渣之夾鏈袋被警臨檢查
    獲，並非在有被告在場之電動玩具店被警查獲，則查獲後當天甲○○於警訊、偵
    查前，並無可能再至電動玩具店打電玩而碰見被告，自不可能因而感覺被告表情
    怪異而誤以為被告向警方告密致其被警查獲，乃於警訊及偵查中為不利於被告之
    指證，益見其於原審改口所為之供述殊不合情理，稽其用意，無非設詞迴護被告
    而已。
  (六)況經本院調取被告另涉之台灣屏東地方法院八十六年度易字第二０五三號詐欺案
    卷查明，被告固曾於八十六年十月十三日下午二時三十分許至該院刑事第三法庭
    接受該案之審判，然與其被指販賣安非他命之時點為同月十五日上午十時許，兩
    者之時間先後有異，且被告於開完庭後仍有充裕之時間趕回台東完成販賣安非他
    命之行為，是此並不足據為被告之不在場證明，併此敘明。
  (七)又販賣安非他命係屬重罪，被告不可能不知，苟無利得，被告實不致甘冒如此大
    風險而交付安非他命予人，是其顯有牟利之主觀意圖甚明。
  (八)綜上所述，本件事證已臻明確，被告犯行堪以認定，應予依法論科。
三、查安非他命為麻醉藥品管理條例第二條第四款所規定之化學合成麻醉藥品，業經
    行政院衛生署七十九年十月九日以衛署藥字第九０四一四二號公告並生效在案，
    不得非法持有、販賣，被告違反此項規定，非法販賣，核係犯同條例第十三條之
    一第二項第一款之非法販賣化學合成麻醉藥品罪。至其販賣前持有安非他命之低
    度行為，為販賣之高度行為所吸收，不另論罪。又查毒品危害防制條例業於八十
    七年五月二十日公布施行，依同條例第二條第二項第二款、第四條第二項規定，
    已將安非他命改列為第二級毒品管理，其販賣第二級毒品者，處無期徒刑或七年
    以上有期徒刑，得併科新台幣七百萬元以下罰金，較麻醉藥品管理條例第十三條
    之一第二項第一款之法定本刑為重，依刑法第二條第一項但書之規定，自應適用
    較有利於被告之行為時舊法即麻醉藥品管理條例之上開規定論處。原審因對被告
    論罪科刑，固非無見，惟未及比較新舊法適用，尚有未洽，雖被告上訴仍執陳詞
    否認犯罪，並無理由，惟原判決此部分既有上開可議之處，即屬無可維持，自應
    由本院予以撤銷改判。爰審酌被告之素行、智識程度，及僅販賣乙次，情節尚輕
    ，惟矢口否認犯行，未見悔意等一切情狀，量處如主文第二項所示之刑。
據上論斷，應依刑事訴訟法第三百六十九條第一項前段、第三百六十四條、第二百九
十九條第一項前段，麻醉藥品管理條例第十三條之一第二項第一款，刑法第二條第一
項但書、第十一條前段，判決如主文。
本案經檢察官崔紀鎮到庭執行職務。
中      華      民      國      九十二      年    十  一    月    五    日
                                審判長法官  吳  鴻  章
                                      法官  林  慶  煙
                                      法官  張  健  河
右為正本證明與原本無異。
如不服本判決，應於判決送達後十日內向本院提出上訴狀。其未述理由者，並應於
提出上訴狀後十日內向本院補提理由狀(須附繕本)。
                                    書記官  陳  有  信
中      華      民      國      九十二  年    十  一    月    五    日
附錄本案判決論罪科刑法律條文
麻醉藥品管理條例第十三條之一
違反前項之規定，其屬於第二條第一款至第三款之麻醉藥品者，應分別依法處罰。
違反前條之規定，其屬於第二條四款之麻醉藥品者，依左列規定處罰：
一、非法輸入、製造、運輸、販賣者，處五年以上有期徒刑，得併科五萬元以下罰金
    。
二、意圖販賣而非法持有者，處三年以上十年以下有期徒刑，得併科三萬元以下罰金
    。
三、意圖營利而非法為人施打者，處五年以下有期徒刑，得併科二萬元以下罰金。
四、非法施打、吸用者，處三年以下有期徒刑、拘役或一萬元以下罰金。
五、非法持有者，處二年以下有期徒刑、拘役或五千元以下罰金。


司法院資訊處製作；財團法人民間司法改革基金會備份。
